【裁判字號】    98,交抗,1339
【裁判日期】    980616
【裁判案由】    違反道路交通管理處罰條例
【裁判全文】
臺灣高等法院交通事件裁定            98年度交抗字第1339號
抗  告  人
即受處分人  甲○○
上列抗告人因違反道路交通管理處罰條例案件，不服臺灣台北地
方法院98年度交聲字第417號，中華民國98年3月31日裁定（原處
分案號：北市裁罰字第裁22-A00YMK176號），提起抗告，本院裁
定如下：
    主  文
抗告駁回。
    理    由
一、原裁定意旨略以：受處分人甲○○於民國（下同）97年10月
    6日下午6時8分許，騎乘車號AXK-281號重型機車駛於台北市
    ○○○路5段與基隆路1段路口北側人行道，經警舉發違規等
    情，業據證人即舉發員警到庭證述明確。證人係依法執行公
    務之警員，與受處分人毫不相識，亦無怨隙，實無捏造事實
    違法取締或故設虛詞構陷受處分人，致己亦受偽證罪嫌追訴
    處罰之理，其證詞應係真實可信，受處分人駕車行駛人行道
    之違規事實，至堪認定。因認原處分機關據此裁處受處分人
    罰鍰新台幣（下同）600元，並記違規點數1點，核屬適法，
    受處分人之異議為無理由，應予駁回等語。
二、抗告意旨略以：抗告人當時係牽車行走於人行道上，並未行
    駛，且道路交通處罰條例第63條第1項第1款條文僅規範同條
    例第45條第1至3款，本件原處分同時援引該條例第45條第6
    款及第63條第1項第1款裁罰，所引法據失誤。又抗告人當時
    位在北側人行道，證人則在南側路段指揮交通，其所在位置
    無法正確目視本件全程真實情況，然證人卻於原審到庭證述
    ，渠當時站在中央安全島上，證詞顯與事實不符，原審不察
    ，據以採信，失之偏頗，爰提起抗告，請求傳喚其他人證或
    調查其他證據，並撤銷原裁定云云。
三、按機車腳踏車行駛之車道及轉彎，應依標誌或標線之規定行
    駛，無標誌或標線者，不得在人行道行駛，道路交通安全規
    則第99條第1項第4款定有明文。另按汽車駕駛人，爭道行駛
    ，駕車行駛人行道者，處600元以上1,800元以下罰鍰，並予
    記違規點數1點，道路交通管理處罰條例第45條第6款、第63
    條第1項第1款分別定有明文。
四、經查：
  (一)按交通員警舉發違反道路交通管理處罰條例所列之違規事實
    ，本質上為行政處分，係公務員基於職務上權力，依法就特
    定之具體事件所為具公法上效果之單方行政行為，基於公務
    員為公法上行為具有公信力之原則，該行政行為當可被推定
    為真正，其據以依法處分之事實認定亦為正確無誤，此公信
    原則，乃立法者賦予行政機關制定違反道路交通事件統一裁
    罰標準及處理細則，使執勤警員得當機處分，以維護交通秩
    序、安全之行政目的，殊不得任意質疑行政處分之公信力。
    且證人即舉發員警乙○○係於執行勤務時發現抗告人上開違
    規情形而取締，與抗告人素不相識，復無怨隙，應無甘冒觸
    犯偽證罪責，而故意構詞誣陷抗告人之必要，苟無其他積極
    證據可佐，已難認其等有何濫行舉發違規之情形；況依道路
    交通管理處罰條例科處行政罰事件，依據公法爭議之舉證責
    任分配法則，固應先由行政機關就其業已履踐相關正當法律
    程序，以及人民應受處罰之客觀違反法令行為，負證明之責
    ，受處罰人就行政機關已為相當證明之前開事項，若主張欠
    缺主觀歸責條件或為其他抗辯，亦須就其所辯提出反證。而
    行政機關對於前開應為舉證事項，並非不得以執行查察取締
    勤務人員，依據調查人證之程序，使就親歷事實提供不可替
    代之證明方法。
  (二)次按警察取締交通違規事件，其以科學儀器照相採證者，固
    然足以據為交通違規事實之證明，惟交通違規事實本具有稍
    縱即逝之性質，且囿於當場舉發而未以科學儀器照相採證，
    甚或礙於手動照相而未能即時拍攝違規之情節，立法者並未
    明文限制或排除「舉發警員目睹、耳聞」之證據能力，或其
    證述內容對於違規事實之證明力，則取締員警就交通違規事
    實之親身經歷見聞，當亦足可恃為此類交通事件違規事實之
    證據，而要非所有交通違規事件倘未經科學儀器照相採證即
    一概不能據以認定。又交通警察掣單舉發違反道路交通管理
    處罰條例所列之違規事實，本質上為行政處分，係公務員基
    於職務上權力，依法就特定具體事件所為具公法上效果之單
    方面行政行為，基於公務員為公法上行為具有公信力之原則
    ，該行政行為當可被推定為真正，其據以依法處分之事實認
    定亦為正確無誤，於此，法院若查無證據足資證明員警捏造
    事實違法取締之情事，則執勤警員本其維護交通秩序、安全
    職責所為之舉發事實，自應受到合法、正確之推定，而其證
    言又如無顯著瑕疵或與事實不符之處，則當值採信。
  (三)抗告人即受處分人於前揭時、地，騎乘重型機車違規行駛人
    行道，業據舉發員警即證人乙○○於原審結證明確，與抗告
    人於原審訊問時所陳：我當時有坐在車上，那時機車是發動
    的，當時機車也是在人行道上（見原審卷第26頁背面）等情
    相符，顯見證人證稱，抗告人於舉發時地有騎乘重型機車違
    規行駛人行道，並非無據，抗告人前揭違規事證明確。是本
    件雖無違規採證照片或其他相關人證可供調查，然依上說明
    ，法院非不得以舉發時員警之親身經歷為證，且參以員警為
    執行交通勤務之公務員，其觀察程度自較一般人更為專注，
    自能憑感官及經驗判斷是否違規，且以舉發員警與抗告人並
    無嫌隙，並無甘冒觸犯偽證之罪責，故意構詞誣陷受處分人
    之必要，則其所證內容，當足供法院憑以判斷、認定違規事
    實之存在，法院自無從在舉發員警到庭所證情節核無矛盾、
    齟齬暨違背經驗、論理法則之情況下，率將舉發員警之親身
    見聞排除於證據之外，是本院自得以證人即舉發警員乙○○
    之可信證詞據為認定抗告人違規事實。依前所述，行政機關
    已就抗告人之違規事項為相當之證明，抗告人若主張欠缺主
    觀歸責條件或為其他抗辯，亦須就其所辯提出反證。抗告人
    要求另行傳喚其他人證或調查其他補強證據，雖非不可，惟
    其並未提出人證姓名年籍供傳喚或調查其他證據之方法，本
    院自無從審酌。
  (四)至抗告意旨另稱本件處罰依據係道路交通管理處罰條例第45
    條第6款，而同條例第63條第1項第1款僅規範第45條第1至3
    款之情形，本件適用法律不當云云。惟查道路交通管理處罰
    條例第63條第1項第1款規定: 「汽車駕駛人有下列各款所列
    條款之一者，除依原條款處罰鍰外，並予記點：一、有第33
    條第1項、第2項、第38條第1項、第40條、第45條、第47條
    第1款至第3款、第48條、第49條或第60條第1項、第2項第1
    款、第2款情形之一者，各記違規點數1點。」，其中關於違
    反同條例第45條者，並未特別列舉僅限於某項某款之情形，
    自係指有第45條第1款至第6款任一情形者，均有該條例第63
    條第1項第1款之適用，此觀之前開第63條第1項第1款規定，
    於違反同條例第33條、第38條、第47條及第60條者，均明文
    列舉限定應適用之特定項或款即明。是抗告人指摘原裁定適
    用法律不當，顯係對法律規定有所誤解。
  (五)綜上所述，抗告人確有於前揭時、地，騎乘機車行駛人行道
    之違規事實，原審因認原處分機關援引前揭規定，裁處抗告
    人罰鍰600元，並記違規點數1點，核屬適法，而駁回抗告人
    於原審之聲明異議，經核並無不合。抗告意旨猶執前詞，指
    摘原審裁定不當，為無理由，應予駁回。
五、據上論結，應依道路交通案件處理辦法第26條，刑事訴訟法
    第412條，裁定如主文。
中    華    民    國    98    年    6     月    16    日
                  刑事第十六庭審判長法  官  溫耀源
                                    法  官  許增男
                                    法  官  王敏慧
以上正本證明與原本無異。
不得再抗告。
                                    書記官  丁淑蘭
中    華    民    國    98    年    6     月    16    日


司法院資訊處製作；財團法人民間司法改革基金會備份。
